臺灣台南地方法院民事判決　九十三年度訴字第三七九號
　　原　　　告　乙○○
　　訴訟代理人　王成彬律師
　　被　　　告　丙○○
　　訴訟代理人　甲○○
右當事人間因過失傷害案件，經原告提起刑事附帶民事訴訟請求侵權行為損害賠償，
經本院刑事庭裁定移送前來，經本院於民國九十三年七月十三日言詞辯論終結，判決
如左：
    主      文
被告應給付原告新台幣壹佰參拾萬壹仟柒佰零壹元，及自民國九十二年十月二十一日
起至清償日止，按週年利率百分之五計算之利息。
原告其餘之訴駁回。
訴訟費用由被告負擔二分之一；餘由原告負擔。
本判決原告勝訴部分，於原告以新台幣肆拾參萬元為被告供擔保後，得假執行。
原告其餘假執行之聲請駁回。
    事實及理由
一、按訴之變更或追加，非經他造同意，不得為之。但擴張或減縮應受判決事項之聲
    明者，不在此限。民事訴訟法第第二百五十五條第一項第三款定有明文。本件原
    告於起訴時係請求被告應給付新台幣（下同）五百零六萬二千三百十八元及自附
    帶民事起訴狀繕本送達被告翌日起至清償日止按年息百分之五計算之利息，而其
    主張之事實則係以被告於民國（下同）九十一年四月十四日在台南縣將軍鄉省道
    十七號一六０公里九００公尺處，因駕車過失發生車禍致原告受傷，被告應賠償
    原告所受之損害共計五百零六萬二千三百十八元（醫藥費十萬二千三百九十元、
    喪失工作能力三百九十五萬九千九百二十八元、精神慰撫金一百萬元）等情，嗣
    原告於九十三年七月十日本件言詞辯論時，撤回有關醫療費用之請求十萬二千三
    百九十元，即減縮其聲明為：被告應給付原告四百九十五萬九千九百二十八元，
    依上開說明，原告減縮應受判決事項之聲明，於法自無不合，應予准許，合先敘
    明。
二、本件原告起訴主張：被告丙○○於九十一年四月十四日上午十一時許，駕駛車號
    Ｓ三─九七六一號自小客車，沿臺南縣將軍鄉省道臺十七線由南往北方向行駛，
    途經上開路段一六○公里九○○公尺處十字路口而欲右轉時，原應注意汽車行駛
    至交岔路口欲轉彎時，轉彎車應暫停讓直行車先行，竟疏於注意，於於右轉時未
    注意右側直行之車輛貿然行駛，適有同向之原告乙○○騎乘車號ＫＥ五─六三八
    號重型機車於其右側直行，被告車衝撞原告機車，致原告乙○○人車倒地，受有
    面部骨折、下頦骨折、上頜骨折及眼眶骨折等傷害，故被告應賠償原告因此車禍
    所受之損害為精神慰藉金一百萬元、減少勞動能力三百九十五萬九千九百二十八
    元，爰依侵權行為損害賠償之規定，訴請判決被告賠償原告所受之損失等語。並
    聲明：（一）被告應給付原告四百九十五萬九千九百二十八元及自附帶民事起訴
    狀繕本送達被告翌日起至清償日止按年息百分之五計算之利息。（二）願供擔保
    ，請准宣告假執行。
三、被告則以：系爭車禍之發生，被告雖有過失，但原告亦有過失，原告就損害之結
    果亦應負擔十分之四之責任，且原告請求之金額過高，亦未扣除汽車強制險已給
    付之部分等語資為抗辯。並聲明：請求駁回原告之訴。
四、經查，被告丙○○於九十一年四月十四日上午十一時許，駕駛車號Ｓ三─九七六
    一號自小客車，沿臺南縣將軍鄉○○○○○道由南往北方向行駛，途經上開路段
    一六○公里九００公尺，設有閃光黃燈號誌路口處，欲右轉往角帶圍方向行使時
    ，原應注意汽車行駛至交岔路口欲轉彎時，轉彎車應暫停讓直行車先行，而當時
    情形，為晴天、日間自然光線、路面無缺陷、無障礙物、視距良好等情觀之，又
    無不能注意之情事，竟疏於注意，未讓直行車先行，適有同向騎乘車號ＫＥ五─
    六三八號重型機車於其右側後方直行之原告乙○○，行駛至上開路口，亦疏未注
    意上開交岔路口設置閃光黃燈表示「警告」，車輛應減速接近，注意安全，小心
    通過，而仍貿然直行，二車因而發生碰撞，被告丙○○駕駛之自小客車右前保險
    桿撞及原告乙○○騎乘之機車車身左側之離合器部位，致原告乙○○人車倒地後
    仍依其行進方向往前滑行十七點四公尺至溝渠水泥護欄始行停止，因此受有面部
    骨折、下頦骨折、上頜骨折及眼眶骨折、右眼外傷性水晶體半脫位併黃斑部病變
    等傷害之事實，業經本院依職權調取本院九十二年度交簡上字第六五號過失傷害
    刑事偵、審卷宗審閱無訛，復為被告所不爭，亦有該刑事判決在卷可參，是原告
    此部分之主張堪信為真實。
五、至原告雖抗辯系爭車禍之發生其並無過失云云，然按汽車（含機車）經設有閃光
    燈號之交岔路口時，閃光黃燈表示「警告」，車輛應減速接近，注意安全，小心
    通過，道路交通標線號誌設置規則第二百十一條第一項第一款定有明文，此應為
    經正常考領汽車駕照、有駕駛經驗之原告乙○○所明知且應遵守，故原告於行駛
    設有閃光黃燈交岔路口時，本應注意減速小心通過，隨時作煞停或閃避之準備，
    以確保安全，然原告乙○○於前開刑事案件審理時曾陳稱：伊到了路口看到閃黃
    燈就將速度放慢，後來被告右轉，伊有煞車但是煞不住，所以伊就往右閃，被告
    車子右邊的保險桿碰到伊左腳的離合器等語（見本院九十二年度交簡上第六五號
    九十二年十二月九日審理筆錄），再參以原告乙○○於車禍發生後，連人帶車向
    前滑行十七點四公尺碰撞溝渠水泥護欄後並掉落路口旁之水溝內，且水溝旁之護
    欄並遺留原告之一顆牙齒之事實，亦有上開調查報告表及現場照片附該刑事卷可
    證，綜上，應足認原告當時之車速飛快，否則於撞擊後，應不致產生如此巨大之
    慣性衝力，則原告騎乘機車行經設有閃光黃燈交岔路口，未遵前揭規定減速甚明
    ，其就本件事故之發生同有過失之事實應堪認定；況本件事故經臺灣省台南區車
    輛行車事故鑑定委員會鑑定結果，亦同此認定，有前開委員會九十一年九月二十
    日南鑑字第九一一一０五號鑑定意見書一份在刑事卷可參，斟酌以上各情，本院
    因認本件行車事故之發生，原告亦應負擔十分之四之過失責任，原告辯稱其就系
    爭車禍之發生並無過失云云，自非可採。
六、又按因故意或過失，不法侵害他人之權利者，負損害賠償責任；不法侵害他人之
    身體或健康者，對於被害人因此喪失或減少勞動能力，或增加生活上之需要時，
    應負損害賠償責任；不法侵害他人之身體、健康、名譽或自由者，被害人雖非財
    產上之損害，亦得請求賠償相當之金額；民法第一百八十四條第一項前段、第一
    百九十三條第一項及第一百九十五條第一項前段分別定有明文。查被告就本件車
    禍事故之發生，既難辭過失之咎，而原告又因本件車禍致受有面部骨折、下頦骨
    折、上頜骨折及眼眶骨折、右眼外傷性水晶體半脫位併黃斑部病變等傷害，則被
    告之過失行為，與原告之前開傷害間，自有相當之因果關係，從而，原告依侵權
    行為之法律關係，請求被告負損害賠償責任，自非無據。茲就原告主張之項目及
    金額，審酌如下：
    （一）喪失及減少勞動能力損害部分：按不法侵害他人之身體或健康者，對於被
          害人因此喪失或減少勞動能力或增加生活上之需要時，應負賠償責任，自
          應包括因勞動能力之喪失或減少，而喪失將來一部或全部之收入，及將來
          維持傷害後身體及健康之必需支出在內（最高法院二十二年上字第三五三
          號判例參照），參以民法第一百九十三條支付定期金之意旨，尤為顯然。
          查：
      １、原告「於九十一年四月十四日於急診時，右眼戴隱形眼鏡，視力在二十公
          分見手動，前房積血。九十一年五月十四日門診時，發現右眼視網膜黃斑
          部的脈絡因外傷而破裂，矯正視力為零點零捌。九十三年三月三日門診時
          ，右眼水晶體半脫位，黃斑部瘢痕，矯正視力零點零參。雖然該員左眼經
          矯正後，視力尚屬正常，但右眼視力無法矯正，日後可能影響其生活，如
          右側視野缺損，開車或騎車時較危險。」有國立成功大學醫學院附設醫院
          （以下稱成大醫院）九十三年六月三日（九三）成附醫事字第三八五三號
          函送之《病患診療資料摘錄表》在卷可稽，是原告主張其因系爭車禍致其
          右眼視力無法矯正，堪認為真實。
      ２、依原告前開所遺留之身體傷害，併參酌勞工保險殘廢給付標準表之身體障
          害之狀態、身體障害之等級及各殘廢等級喪失或減少勞動能力比率表等各
          項標準，本院認原告既達「一目視力減退至０‧０三」之情況，則原告自
          九十一年四月十四日起減少之勞動能力，比照勞工保險殘廢給付標準表中
          有關眼球視力障害「一目視力減退至０‧０六以下者」之殘廢等級（第十
          級），故認原告減少之勞動能力應為四六‧一四％；再依勞動基準法第五
          十四條強制勞工退休條件之規定，勞工一般強制退休之年齡為六十歲，是
          原告請求其減少勞動能力之損害至其滿六十歲止範圍內，為有理由；超過
          此範圍（六十歲至六十五歲）之請求，於法尚屬無據，應予駁回。
      ３、惟原告係七十一年八月二十六日出生，於九十一年四月十四日發生車禍時
          ，其雖尚未滿二十歲，然不能謂原告成年後無謀生能力，是原告因一眼視
          力減退至０‧０三，其勞動能力當有減少，自非不得請求被告賠償將來成
          年以後減少勞動能力之損害（最高法院六十五年度第八次民庭庭推總會議
          決議參照），是以，原告所得請求減少勞動能力之損失之期間應自九十一
          年八月二十六日起至一百三十一年八月二十五日止；而原告雖主張其日後
          每月收入應為四萬元，然並未能提出任何資料可供審酌，是原告之薪資自
          應以行政院核定之基本工資每月一萬五千八百四十元計算，即原告請求於
          一百九十二萬九千五百零二元範圍內｛減少勞動能力期間自九十一年八月
          二十六日起至一百三十一年八月二十五日止，每月減少七千三百零九元（
          15840*46.14% =7309，元以下四捨五入），再依霍夫曼式計算法扣除中間
          利息（首期給付不扣除中間利息）核計金額為壹佰玖拾貳萬玖仟伍佰零貳
          元【計算方式為：(7309X263.00000000+(7309X0.00000000)X0.0000000
          00)=0000000.0000000000。其中263.00000000為月別單利 (5/12)%第479
          月霍夫曼累計係數，0.00000000為未滿一月日數折算月數之比例，
          0.00000000為月別單利 (5/12)%第480月霍夫曼單期係數。採四捨五入，
          元以下進位】｝為有理由；逾此範圍之請求，則無理由，應予駁回。
    （二）精神慰撫金部分：原告因本件車禍致受面部骨折、下頦骨折、上頜骨折及
          眼眶骨折、右眼外傷性水晶體半脫位併黃斑部病變等傷害後，原告因顏面
          骨骨折及上鶚右側正中門牙、側門牙、犬牙及左側正中門牙牙冠斷裂及下
          鶚右側正中門牙、側門牙、犬牙及左側正中門牙、側門牙、犬牙、第一及
          二小臼齒、第一及二大臼齒脫落，除於九十一年四月二十二日在成大醫院
          整形外科接受顏面骨折手術並在門診追蹤治療外，尚應該進行口腔假牙重
          建，且原告顏面傷口及骨折至今已兩年，雖屬痊癒狀況，但仍有外觀問題
          會影響其社會活動，嗣仍需進行二至三次之修補疤痕及磨皮，且原告之左
          眼視力，迄今已減至０‧０三，又無法矯正，此有成大醫院前開函附病患
          診療資料摘錄表三張在卷可憑，則原告主張受此巨創，身心及精神受有痛
          苦，應屬實情。又原告係高中畢業，受傷時正在服役，目前待業中，而被
          告亦係高中畢業，目前無業，此為兩造於前揭刑事案件警訊筆錄及本院審
          理時所陳明；且原告名下並無任何財產或所得，而被告名下則有土地一筆
          、房屋一筆、汽車一輛，九十、九十一年度利息所得總額各約為九萬餘元
          、七萬餘餘元，有本院依職權調取之稅務電子閘門財產所得調件明細表在
          卷可參；經斟酌兩造上開教育程度、職業、身分、地位、經濟能力及原告
          所受痛苦程度等情，本院認原告所得請求之精神慰撫金，以五十萬元為適
          當，超過此金額範圍以外請求，即難認為正當。
    （三）綜右所述，原告所得主張被告應賠償之損害為減少勞動能力損害一百九十
          二萬九千五百零二元、精神慰金七十萬元。然按被保險汽車發生汽車交通
          事故，受益人得在本法規定之保險金額內，直接向保險人請求保險金；保
          險人依本法規定給付之保險金，視為加害人或被保險人損害賠償金額之一
          部分，加害人或被保險人受賠償請求時，得扣除之。強制汽車責任保險法
          第二十八條及第三十條分別定有明文。查本件原告已依強制汽車責任保險
          法之規定向強制汽車責任保險之保險人領取保險金三十一萬二千五百四十
          八元（醫藥給付五萬二千五百四十八元、殘廢給付二十六萬元）之事實，
          有新光產物股份有限公司台南分公司九十三年五月十四日（九三）新產南
          車發字第二七號函在卷可稽，復為兩造所不爭，自係屬實，依前開說明，
          被告自得將原告所受領之上開殘廢給保險金二十六萬元，視為應給付減少
          勞動能力賠償額之一部分予以扣除。從而，原告尚得請求之金額為減少勞
          動能力損害一百六十六萬九千五百零二元（0000000-000000=0000000）及
          精神慰撫金五十萬元，合計共二百十六萬九千五百零二元（
          0000000+500000=0000000）。惟原告於損害之發生既應負十分之四之過失
          責任，依民法第二百十七條之規定，被告所負損害賠償金額應依此比例減
          輕為應給付原告一百三十萬一千七百零一元（元以下四捨五入），是原告
          所得請求被告賠償者為一百三十萬一千七百零一元；逾此部分之請求，即
          非有理由，要難准許。
七、又給付有確定期限者，債務人自期限屆滿時起，負遲延責任；給付無確定期限者
    ，債務人於債權人得請求給付時，經其催告而未為給付，自受催告時起，負遲延
    責任；其經債權人起訴，或依督促程序送達支付命令者，與催告有同一之效力；
    民法第二百二十九條第一、二項分別定有明文。又遲延之債務，以支付金錢為標
    的者，債權人得請求依法定利率計算之遲延利息；但約定利率較高者，仍從其約
    定利率；而應付利息之債務，其利率未經約定，亦無法律可據者，週年利率為百
    分之五，亦為同法第二百三十三條第一項及第二百零三條所明定。查本件原告依
    侵權行為之法律關係請求被告賠償其損害，並未定有給付之期限，原告請求自附
    帶民事起訴狀繕本送達被告翌日即九十二年十月二十一日起至清償日止，均按年
    息百分之五計算之利息，核無不合。
八、綜上所述，原告依侵權行為之法律關係，請求被告賠償減少之勞動能力及精神慰
    撫金共一百三十萬一千七百零一元，及自九十二年十月二十一日起至清償日止按
    年息百分之五計算利息之部分，為有理由，應予准許；超過上開應准許之部分，
    即非正當，要難准許，應予駁回。又原告陳明願供擔保，聲請宣告假執行，經核
    其勝訴部份，合於法律規定，爰酌定相當之擔保金額宣告之；其餘假執行之聲請
    ，因該部份訴之駁回而失所依據，應予駁回。
九、結論：本件原告之訴為一部有理由，一部無理由，並依民事訴訟法第七十九條、
    第三百九十條第二項，判決如主文。
中　　　華　　　民　　　國　　九十三　　年　　　七　　　月　　二十七　　日
                              臺灣臺南地法院民事第三庭
~B法　　　官　洪碧雀
右為正本，係照原本作成。
如對本判決上訴，須於判決送達後廿日內向本院提出上訴狀
中　　　華　　　民　　　國　　九十三　　年　　　七　　　月　　二十七　　日
~B法院書記官　陳姿利
